臺灣桃園地方法院民事裁定
111年度消債更字第169號
聲  請  人  
即  債務人  孫永翰  
代  理  人  劉育志律師（法律扶助律師）
上列聲請人因消費者債務清理事件聲請更生，本院裁定如下：
    主  文
債務人孫永翰自民國一一一年九月三十日下午四時起開始更生程
序。
命司法事務官進行本件更生程序。
    理  由
一、按債務人不能清償債務或有不能清償之虞者，得依本條例所
    定更生或清算程序，清理其債務；債務人無擔保或無優先權
    之本金及利息債務總額未逾新臺幣（下同）1,200萬元者，
    於法院裁定開始清算程序或宣告破產前，得向法院聲請更生
    ；債務人對於金融機構負債務者，在聲請更生或清算前，應
    向最大債權金融機構請求協商債務清償方案，或向其住、居
    所地之法院或鄉、鎮、市、區調解委員會聲請債務清理之調
    解，消費者債務清理條例（下稱消債條例）第3條、第42條
    第1項、第151條第1項定有明文。又按法院開始更生程序之
    裁定，應載明其年、月、日、時，並即時發生效力；法院裁
    定開始更生或清算程序後，得命司法事務官進行更生或清算
    程序，消債條例第45條第1項、第16條第1項前段亦有明文。
二、聲請意旨略以：聲請人即債務人因積欠債務無法清償，於民
    國111年1月18日向本院聲請消費者債務清理調解，並於111
    年3月9日經本院司法事務官諭知調解不成立，又聲請人主張
    其無擔保或無優先權之債務總額為319萬2,916元，未逾1,20
    0萬元，且未經法院裁定開始清算程序或宣告破產，爰聲請
    裁定准予更生等語。
三、經查：
  ㈠聲請人為消債條例第2條第1項規定之消費者：　　
    按本條例所稱消費者，指5年內未從事營業活動或從事小規
    模營業活動之自然人；前項小規模營業指營業額平均每月20
    萬元以下者，消債條例第2條第1、2項定有明文。又消債條
    例第2條第1項所稱5年內從事小規模營業活動，係指自聲請
    更生或清算前1日回溯5年內，有反覆從事銷售貨物、提供勞
    務或其他相類行為，以獲取代價之社會活動，依其5年內營
    業總額除以實際經營月數之計算結果，其平均營業額為每月
    20萬元以下者而言，例如：平均月營業額未逾20萬元之計程
    車司機、小商販等即屬之（參照辦理消費者債務清理事件應
    行注意事項第1點）。經查，參以聲請人勞工保險被保險人
    投保資料表及國稅局綜合所得稅各類所得資料清單，可知聲
    請人於聲請更生前，均投保在民間公司，且無從事小額營業
    活動，自得依消債條例聲請更生，合先敘明。
  ㈡關於前置協商之要件：　
　　又聲請人以其有不能清償債務情事，向本院聲請債務清理前
    置調解，經本院以111年度司消債調字第50號調解事件受理
    在案，嗣經本院司法事務官於111年3月9日諭知調解不成立
    等情，業經本院依職權調取上開調解案卷查明無訛，是聲請
    人確已依消債條例第151條第1項、第153之1第1項之規定，
    於聲請更生前聲請法院調解，本院自得斟酌該調解案卷中所
    提出之資料及調查之證據，再綜合聲請人目前全部收支及財
    產狀況，評估是否已達不能維持最低生活條件，而有「不能
    清償債務或有不能清償之虞」之情形。　
  ㈢關於聲請人之債務總額：
　　聲請人於其所調解聲請狀與所附債權人清冊，雖記載其無擔
    保或無優先權債權總金額為319萬2,916元；然經本院函詢，
    本件最大債權人國泰世華商業銀行股份有限公司陳報其債權
    金額為203萬4,681元，並提供以162萬元，分180期、利率0％
    ，每月清償9,000元之還款方案，另陳報遠東商業銀行股有
    限公司之債權總額為124萬1,686元。又聯邦商業銀行股份有
    限公司陳報其債權總額為92萬3,283元、均和資產管理股份
    有限公司陳報其債權總額為114萬1,975元、富邦資產管理股
    份有限公司陳報其債權總額為44萬8,229元、永瓚開發建設
    股份有限公司陳報其債權總額為117萬5,898元，總計聲請人
    所負無擔保或無優先權債務總額即應為696萬5,752元，未逾
    1,200萬元。
  ㈣關於聲請人之財產及收入：
　  ⒈聲請人名下除有1輛機車、2份南山人壽之保單外，無其他
      財產，有聲請人提出之全國財產稅總歸戶財產查詢清單、
      機車行照、南山人壽保單價值準備金一覽表及解約金一覽
      表在卷可佐（見調解卷第16、18頁、本院卷第42至44頁）
      。
　  ⒉聲請人於調解不成立之日聲請更生，則其聲請更生前2年應
      自聲請調解之日即111年3月9日起算（約為109年3月至111
      年2月），據聲請人所提出109年度綜合所得稅各類所得資
      料清單所示，聲請人於109年之薪資所得收入為3萬5,000
      元（見調解卷第15頁），而聲請人主張於109年1月至110
      年12月係以展場仲介、營造工地、清潔為生，每月薪資不
      固定，平均所得約為2萬元，其自111年1月底起任職於沐
      白國際有限公司，每月薪資約2萬5,027元，並提出存摺內
      頁為證（見本院卷第34頁），是聲請人於109年3月起至11
      1年2月止，薪資所得總計為48萬5,027元(2萬元×23月＋2萬
      5,027元=48萬5,027元)，是認聲請人聲請更生前2年之所
      得收入總計為48萬5,027元。
　 ⒊聲請人陳報其於111年1月底起任職於沐白國際有限公司，每
     月薪資約2萬5,027元，並提出存摺內頁為證（見本院卷第3
     4頁）；依其109年度綜合所得稅各類所得資料清單、勞保
     被保險人投保資料表所示，亦查無其他所得資料或現行有
     效之勞保投保紀錄（見調解卷第15、17頁），堪認聲請人
     應無其他薪資收入，是聲請人聲請更生後每月收入應得以2
     萬5,027元列計。
　㈤關於聲請人之必要支出：
　　⒈按債務人必要生活費用，以最近一年衛生福利部或直轄市
      政府所公告當地區每人每月最低生活費1.2倍定之；受扶
      養者之必要生活費用，準用第一項規定計算基準數額，並
      依債務人依法應負擔扶養義務之比例認定之；前二項情形
      ，債務人釋明更生期間無須負擔必要生活費用一部或全部
      者，於該範圍內，不受最低數額限制；債務人證明確有必
      要支出者，不受最高數額及應負擔比例之限制，消債條例
      第64條之2定有明文。次按，債務人聲請更生或清算時所
      提財產及收入狀況說明書，其表明每月必要支出之數額，
      與本條例第64條之2第1項、第2項規定之認定標準相符者
      ，毋庸記載原因、種類及提出證明文件，消債條例施行細
      則第21條之1第3項亦有明文。
　　⒉聲請人主張其個人每月必要支出為1萬8,337元，本院審酌
      桃園市111年度每人每月最低生活費1.2倍即1萬8,337元，
      此應為聲請人於債務清理過程中保有人性尊嚴之最低基本
      生活支出，認聲請人聲請前2年及目前個人每月必要支出
      應以1萬8,337元列計為當。
　　⒊又聲請人主張扶養母親每月支出5,000元，且其母領有極重
      度身心障礙證明，名下無財產，現亦無工作，僅每月領有
      身障補助5,065元及三節禮金平均每月500元（計算式：2,
      000元×3÷12個月＝500元），並提出戶口名簿、其母之全國
      財產稅總歸戶財產查詢清單、109年度及110年度綜合所得
      稅各類所得資料清單、存簿影本等件附卷可查（見調解卷
      第11頁、本院卷第22至28、36至40頁），堪信聲請人之母
      親確有受扶養之必要。本院衡以一般情形，受扶養人日常
      生活較為單純，其支出應較扶養人為低，爰依111年度桃
      園市每人每月最低生活費1.2倍之8成為標準計算，再扣除
      每月領取身障補助5,065元，又聲請人應與其胞姊共同負
      擔扶養費用，則母親之撫養費應以4,803元【（1萬8,337
      元×80％－5,065元）÷2人＝4,803元，元以下四捨五入】列計
      為當。
　　⒋是以，聲請人每月個人必要支出應以1萬8,337元列計，母
      親扶養費應以4,803元列計，總計每月必要支出為2萬3,14
      0元（計算式：1萬8,337元＋4,803元＝2萬3,140元）。
　㈥從而，聲請人以上開收入扣除必要支出後，每月尚有餘額1,8
    87元（計算式：2萬5,027元－2萬3,140元＝1,887元）可供清
    償債務，而聲請人現年45歲（66年出生），距勞工強制退休
    年齡（65歲）尚約20年，審酌聲請人目前之收支狀況，至其
    退休時止，顯無法清償聲請人前揭所負欠之債務總額，且其
    所積欠債務之利息或違約金仍在增加中等情況，堪認聲請人
    之收入及財產狀況，已無法清償債務，當有藉助更生制度調
    整其與債權人間權利義務關係之必要，自應許聲請人得藉由
    更生程序清理債務。
四、綜上所述，聲請人係消費者，已達不能清償債務之程度，經
    消費者債務清理調解不成立，而查無消債條例第6條第3項、
    第8條或第46條各款所定應駁回更生聲請之事由，則其聲請
    ，應屬有據，爰裁定准許，並依同條例第16條第1項規定，
    命司法事務官進行更生程序如主文。
五、本院裁定准許開始更生程序，俾使聲請人得以重建經濟生活
    ，惟本裁定不生使債務消滅之效力，須聲請人於更生程序中
    與債權人協定更生方案，並持續履行完畢後，始能依消債條
    例第73條之規定使全部債務均視為消滅，附此敘明。
中　　華　　民　　國　　111 　年　　9 　　月　　30  　日
                  民事第四庭    法　官　陳容蓉
以上正本係照原本作成。　　　　　　　　　
本件裁定不得抗告。
本裁定業已111年9月30日下午5時於公告。
中　　華　　民　　國　　111 　年　　9 　　月　　30　　日
                                書記官  陳𥴡濤